臺灣桃園地方法院刑事判決　　　　　 100年度交簡上字第67號
上　訴　人　 臺灣桃園地方法院檢察署檢察官
被　　　告　呂紹瑜
上列上訴人因被告業務過失傷害案件，不服本院民國100 年2 月
25日100 年度交簡字第1 號第一審刑事簡易判決（起訴案號：99
年度調偵字第334 號），提起上訴，本院管轄之第二審合議庭判
決如下：
    主  文
上訴駁回。
    事實及理由
一、按被告以外之人於審判外之言詞或書面陳述，除法律有規定
    者外，不得作為證據。又被告以外之人於審判外之陳述，雖
    不符前4 條之規定，而經當事人於審判程序同意作為證據，
    法院審酌該言詞陳述或書面陳述作成時之情況，認為適當者
    ，亦得為證據。當事人、代理人或辯護人於法院調查證據時
    ，知有第159 條第1 項不得為證據之情形，而未於言詞辯論
    終結前聲明異議者，視為有前項之同意，刑事訴訟法第159
    條第1 項、第159 條之5 第1 項、第2 項分別定有明文。查
    本案認定事實所引用之卷證資料，除原已符同法第159 條之
    1 至第159 條之4 規定、及法律另有規定等傳聞法則例外規
    定，而得作為證據外，其餘卷證資料，並無證據證明係公務
    員違背法定程序所取得，而檢察官、被告於本院行準備程序
    及審理時，均不爭執其證據能力，且本院審酌前揭陳述作成
    時之情況，並無違法取證之瑕疵，亦認以之作為證據為適當
    ，是本件有關被告以外之人於審判外之言詞或書面陳述等供
    述證據，依前揭法條意旨，自均得為證據。
二、本件除後述二、(一)至(三)所示部分，不予援引外，其餘犯罪事
    實、證據及理由，均引用附件第一審判決書之記載：
  (一)道路交通安全規則第101 條第1 項第5 款已明文規定；「前
    行車減速靠邊或以手勢或亮右方向燈表示允讓後，後行車始
    得超越。超越時應顯示左方向燈並於前車左側『保持半公尺
    以上之間隔超過，行至安全距離』後，再顯示右方向燈駛入
    原行路」，則駕駛人於超車時本應與前車保持安全距離及適
    當間隔，是原判決事實欄第6 行重複記載「保持安全距離及
    適當間隔，且」等語，係屬贅載。
  (二)原判決理由欄二、第18行記載「道路交通規則」等語，應更
    正為「道路交通安全規則」。
  (三)查本案檢察官原提起公訴（起訴案號：99年度調偵字第334
    號），因被告於原審行準備程序時認罪，原審即認宜以簡易
    判決處刑為當，而改行簡易程序各情，有原審準備程序筆錄
    1 份在卷可稽（見本院99年度交易字332 號卷，第21至23頁
    ），惟被告於原審行準備程序時，僅供稱：「希望可以易科
    罰金」等語（見同前卷第22頁反面），並未明確表明願受科
    刑之刑度，自不宜逕認有刑事訴訟法第451 條之1 第3 項之
    適用，而依同法第455 條之1 第2 項之規定，不得上訴，是
    原判決理由欄五、記載「本案係於被告呂紹瑜表明願受科刑
    之範圍內為處刑，依刑事訴訟法第455 條之1 第2 項規定，
    被告不得上訴。檢察官如不服本判決，得自收受送達之日起
    10日內，向本院提起上訴狀（須附繕本），上訴於本院第二
    審合議庭。」等語，實屬贅載，均附此敘明。
三、上訴意旨略以：告訴人張秀姈（原名：張素珠）因遭被告駕
    車碰撞，致受有左側脛骨粉碎性骨折合併韌帶受損之傷害，
    已造成中度殘廢不良於行，且迄今未與其和解，原審量刑過
    輕等語。經查：
  (一)按稱重傷者，謂毀敗或嚴重減損一肢以上之機能。或其他於
    身體或健康，有重大不治或難治之傷害，刑法第10條第4 項
    第4 、6 款定有明文。查本案告訴人所受傷勢，前經檢察官
    函詢臺北市立聯合醫院是否達重傷之情，該院回覆稱：「張
    姓病患關節創傷後，而引起外傷性關節炎，造成關節活動受
    限，但尚未達到四肢重大不治或難治之重傷」等語，有該院
    98年11月3 日北市醫忠字第09833924000 號函附卷可稽（見
    98年度偵字第28393 號卷第12頁），本院就告訴人同一傷勢
    ，是否有無法醫治或不能發揮原有機能之情，詢問告訴人就
    診之同一醫院，該院復回覆稱：「該病患經診斷為左側脛骨
    上端骨折，屬可醫治之傷害」等語，有同院100 年4 月29日
    北市醫忠字第10031063900 號函1 份附卷可參（見本院卷第
    59頁），是告訴人所受前揭傷害，仍可醫治，難認有何毀敗
    或嚴重減損一肢以上之機能，或其他於身體或健康，有重大
    不治或難治之傷害。況本院自100 年5 月5 日即發文請告訴
    人提供傷勢已達中度殘障之證明一節，有本院100 年5 月5
    日桃院永刑揚100 交簡上67字第1000015562號函1 份附卷可
    憑（見本院卷第61頁），然告訴人迄至本院同年6 月14日言
    詞辯護終結日，均無法提出以供本院調查證據，自難僅憑告
    訴人單一片面之詞，遽認告訴人有重傷之情，率為不利被告
    之認定，附此敘明。
  (二)按刑罰之量定，固屬法院自由裁量之職權行使，但仍應審酌
    刑法第57條所列各款事由及一切情狀，為酌量輕重之標準，
    並非漫無限制。在同一犯罪事實與情節，如別無其他加重或
    減輕之原因，下級審量定之刑，亦無過重或失輕之不當情形
    ，則上級審法院對下級審法院之職權行使，原則上應予尊重
    （最高法院85年度臺上字第2446號裁判意旨參照）。是量刑
    之裁量權，乃憲法所保障法官獨立審判之核心，法院行使此
    項裁量權，亦非得以任意或自由為之，仍應受一般法律原理
    原則之拘束，即仍須符合法律授權之目的、法律秩序之理念
    、國民法律感情及一般合法有效之慣例等規範，尤其應遵守
    比例原則及平等原則之意旨，否則即可能構成裁量濫用之違
    法（另參見最高法院86年度臺上字第7655號判決意旨）。亦
    即如非有裁量逾越或裁量濫用之明顯違法情事，自不得擅加
    指摘其違法或不當，縱係上級審對下級審裁量權之審查，亦
    應同此標準，此不僅在保障法官不受任何制度外之不當干涉
    ，更保障法官不受制度內的異質干涉，此方符憲法第80條所
    宣示獨立審判之真義。查原審適用刑事訴訟法第449 條第2
    項、第3 項，刑法第284 條第2 項前段、第62條前段、第41
    條第1 項前段，刑法施行法第1 條之1 第1 項前段、第2 項
    等規定，並審酌被告為從事駕駛業務之人，本應謹慎注意遵
    守交通規則，以維其他參與道路交通者之安全，竟疏未注意
    違規停車，而肇生本件車禍，致使告訴人受有前揭傷害，傷
    勢非輕，且未與告訴人達成和解，賠償告訴人所受損失，行
    為實非足取，然被告犯罪後終能坦承犯行、且並無前科紀錄
    ，素行尚稱良好等一切情狀，量處有期徒刑3 月，如易科罰
    金，以新臺幣1,000 元折算1 日，量刑並無恣意違法之處，
    經核認事用法尚無不合，量刑亦稱妥適。
  (三)從而，本件告訴人並無重傷之情，原審量刑亦未失衡，是檢
    察官前揭上訴意旨，自難認有理由，應予駁回。
四、據上論斷，應依刑事訴訟法第455 條之1 第1 項、第3 項、
    第368 條、第373 條，判決如主文。
本案經檢察官蔡佩玲到庭執行職務。
中    華    民    國   100    年    6     月    30    日
                    交通法庭  審判長法  官  劉為丕
                                    法  官  呂綺珍
                                    法  官  謝枚霏
不得上訴。
以上正本證明與原本無異。
                                    書記官  林舒涵
中    華    民    國   100    年    7     月    6     日
附錄本判決論罪之法條全文：
中華民國刑法第284條第2項前段
從事業務之人，因業務上之過失傷害人者，處 1 年以下有期徒
刑、拘役或 1 千元以下罰金。